【裁判字號】    99,易,564
【裁判日期】    990420
【裁判案由】    詐欺
【裁判全文】
臺灣高雄地方法院刑事判決               99年度易字第564號
公  訴  人  臺灣高雄地方法院檢察署檢察官
被      告  乙○○
上列被告因詐欺案件，經檢察官提起公訴（98年度偵緝字第2891
號），並經本院裁定改依簡式審判程序審理，判決如下：
    主  文
乙○○幫助犯詐欺取財罪，累犯，處有期徒刑肆月，如易科罰金
，以新臺幣壹仟元折算壹日。
    事  實
一、乙○○前因妨害性自主、違反毒品危害防制條例、贓物案件
    ，分別經臺灣高等法院高雄分院以94年度上訴字第1468號、
    本院以94年度簡字第594 號、臺灣彰化地方法院以94年度斗
    簡字第286 號各判處有期徒刑8 月、4 月、4 月，並經本院
    以96年度聲減字第2223號裁定減刑並定應執行有期徒刑7 月
    確定，於民國95年9 月13 日 縮刑期滿執行完畢。猶不知悔
    改，明知社會上詐騙案件層出不窮，詐欺集團不法份子為掩
    飾不法行徑，避免執法人員之追究及處罰，經常利用他人之
    存款帳戶、印章、存摺、金融卡及密碼轉帳，以逃避追緝並
    確保犯罪所得之不法利益，在客觀上可預見將自己申辦之金
    融帳戶提供他人使用，可能幫助他人從事財產犯罪，竟仍基
    於幫助他人詐欺取財亦不違背其本意之不確定犯意，於民國
    98年3 月10日11時30分許，在高雄市前金區○○○路59號大
    立百貨附近某處，逕將其個人名義所申辦之華南商業銀行高
    雄桂林分行帳號0000000000000000000 號帳戶（下稱華南銀
    行帳戶）之存摺、金融卡及密碼，交付（起訴書誤載為寄與
    ）與不詳姓名、年籍自稱「陳先生」之成年男子。嗣該「陳
    先生」所屬詐欺集團成員，共同基於意圖為自己不法所有之
    犯意聯絡，於98年3 月15日19時許，由該詐欺集團姓名年籍
    不詳成年成員以電話聯絡劉雅如，詐稱因網路交易時簽錯訂
    購單，致每月多付書款達12個月，要求劉雅如至提款機操作
    取消訂購單等語，致劉雅如陷於錯誤，而於同日20時40分許
    ，匯款新臺幣（下同）9 萬元，至該詐欺集團成員指示之乙
    ○○上開華南銀行帳戶內。嗣經劉雅如發覺遭人詐騙，報警
    循線查獲上情。
二、案經臺北市政府警察局士林分局報告臺灣士林地方法院檢察
    署呈臺灣高等法院檢察署移轉臺灣高雄地方法院檢察官偵查
    後起訴。
    理  由
一、查本案被告乙○○所犯為死刑、無期徒刑、最輕本刑為3 年
    以上有期徒刑以外之罪，且非高等法院管轄第一審之案件，
    而其於準備程序就前揭被訴事實為有罪之陳述，經受命法官
    告知簡式審判程序之旨，並聽取當事人之意見後，本院認無
    不得或不宜改依簡式審判程序進行之處，爰依刑事訴訟法第
    273 條之1 第1 項之規定，裁定本案由受命法官獨任進行簡
    式審判程序。
二、認定犯罪事實所憑證據及理由
  (一)上開事實，業經被告於本院審理中坦承不諱，核與證人即被
    害人劉雅如於警詢中證述相符，且有被告之華南銀行帳號00
    00000000000000000 號帳戶開戶資料及交易明細（偵一卷42
    至47頁）、被害人劉雅如之自動櫃員機交易明細單（偵一卷
    13頁）在卷可憑，足認被告自白與事實相符，應堪採認。
  (二)次者，在金融機構開設帳戶、請領存摺、金融卡，係針對個
    人身分之社會信用而予以資金流通使用，具有強烈之屬人性
    格，而金融帳戶作為個人理財工具，申請開設並無任何特殊
    之限制，一般民眾皆得以存入最低開戶金額及提供個人身分
    證明之方式申請取得，且同一人均得在不同之金融機構申請
    數個存款帳戶使用，乃眾所週知之事實，苟見有不詳人士向
    他人蒐集金融帳戶使用，自屬可疑，況且近年來社會上各式
    詐財手段迭有所聞，被告對此尚難全然諉為不知。故被告對
    於擅將前開華南銀行帳戶存摺、金融卡、密碼，交與姓名年
    籍不詳之「陳先生」，極可能遭濫用於對不特定人訛詐財物
    ，並使偵查機關不易循線偵查一節，應有所預見，竟仍然為
    之，主觀上顯有容認前揭犯罪事實發生之意欲，故其確有幫
    助他人利用前開華南銀行帳戶實施詐欺取財犯行之不確定故
    意甚明。
  (三)另依被害人劉雅如所述遭詐欺過程觀之，對方均係藉由電話
    交談方式與渠接洽、聯絡，彼此未曾謀面，且查無其他證據
    足資證明被告確有實際參與詐欺犯行。又依卷內事證，僅堪
    證明被告單純將前開華南銀行帳戶交與「陳先生」，再由「
    陳先生」所屬詐欺集團成員持之作為受騙者匯入款項之用，
    核其性質，應屬詐欺取財構成要件以外之協助行為。是被告
    乃本於幫助意思而為犯罪構成要件以外之行為，至堪認定。
  (四)綜上，被告前揭幫助詐欺之犯行，實堪認定，本案事證明確
    ，應依法論科。
三、論罪科刑
    核被告所為，係犯刑法第30條第1 項前段、第339 條第1 項
    之幫助詐欺取財罪。被告僅係提供前開帳戶存摺、金融卡、
    密碼，並未實際參與詐欺過程，是其所為僅屬幫助詐欺集團
    成員詐欺取財犯罪之遂行，均應依刑法第30條第1 項前段、
    第2 項規定論以幫助犯，並依正犯之刑度減輕其刑。又被告
    前因妨害性自主、違反毒品危害防制條例、贓物案件，分別
    經臺灣高等法院高雄分院以94 年 度上訴字第1468號、本院
    以94年度簡字第594 號、臺灣彰化地方法院以94年度斗簡字
    第286 號各判處有期徒刑8 月、4 月、4 月，並經本院以96
    年度聲減字第2223號裁定減刑並定應執行有期徒刑7 月確定
    ，於95年9 月13日縮刑期滿執行完畢一節，有臺灣高等法院
    被告前案紀錄表在卷可按，是被告受有期徒刑執行完畢後，
    5 年內故意再犯本案有期徒刑以上之罪，為累犯，應依刑法
    第47條第1 項規定加重其刑，並先加後減。審酌被告幫助他
    人遂行財產犯罪，致使真正犯罪者難以被查獲，且致被害人
    劉雅如受有9 萬元之損害，惟念犯後坦承犯行，顯有悔意，
    兼衡其犯罪動機、手段、目的等一切情狀，量處如主文所示
    之刑，並諭知如易科罰金，以1000元折算1 日之折算標準。
據上論斷，應依刑事訴訟法第273 條之1 第1 項、第299 條第1
項前段，刑法第30條第1 項前段、第2 項、第339 條第1 項、第
47條第1 項、第41條第1 項前段，刑法施行法第1 條之1 ，判決
如主文。
本案經檢察官甲○○到庭執行職務。
中    華    民    國    99    年    4     月    20    日
                  刑事第十五庭  法  官  楊國煜
如不服本判決，應於收受本判決10日內向本院提出上訴書狀，並
應敘述具體理由，如未敘述上訴理由者，應於上訴期間屆滿後20
日內補提理由書狀於本院（均須依他造當事人之人數附繕本）「
切勿逕送上級法院」。
以上正本證明與原本無異。
中    華    民    國    99    年    4     月    20    日
                                書記官  王芷鈴

附錄本判決論罪法條

刑法第30條
幫助他人實行犯罪行為者，為幫助犯。雖他人不知幫助之情者，
亦同。
幫助犯之處罰，得按正犯之刑減輕之。

刑法第339條
意圖為自己或第三人不法之所有，以詐術使人將本人或第三人之
物交付者，處5 年以下有期徒刑、拘役或科或併科1 千元以下罰
金。
以前項方法得財產上不法之利益或使第三人得之者，亦同。
前二項之未遂犯罰之。

司法院資訊處製作；財團法人民間司法改革基金會備份。
